【裁判字號】    90,上易,1370
【裁判日期】    901031
【裁判案由】    毀損等
【裁判全文】
臺灣高等法院臺南分院刑事判決            九十年度上易字第一三七號     Ｃ
      上  訴  人  臺灣臺南地方法院檢察署檢察官
      上  訴  人
      即  被  告  丙○
      上  訴  人
      即  被  告  丁○○
      上  訴  人
      即  被  告  戊○○
右上訴人因被告等毀損等案件，不服臺灣臺南地方法院九十年度易字第九一一號中華
民國九十年七月十七日第一審判決（起訴案號：臺灣臺南地方法院檢察署八十九年度
偵字第一三八八三號），提起上訴，本院判決如左：
      主      文
上訴駁回。
      事      實
一、丙○、丁○○、戊○○母子三人與甲○○之間，前因甲○○在丁○○所主持之神
    壇辦理法事，雙方發生糾紛而相處不睦。於民國（下同）八十九年十一月十四日
    下午，丙○不滿甲○○之批評，遂基於概括犯意，先在台南縣歸仁鄉○○村○○○街張永一所經營之洗髮店前之公眾得出入場所，以台語「瘋查某」、「破麻」
    等言語辱罵甲○○；嗣後再於同日晚間六時許，協同其子丁○○、戊○○等人，
    前往台南市○區○○里○○路五三○巷十六號甲○○之住處找甲○○理論，惟因
    甲○○避不開門，丙○遂在該住處門口公眾得以共見共聞之處，高聲以台語「瘋
    查某」、「惡毒沒良心」等言語辱罵甲○○。同行之丁○○、戊○○更因見甲○○不出面開門，遂共同基於毀損其物品之犯意聯絡，分別踢打甲○○所持有支配
    之住處大門與自用小客車，造成大門刮損及車輛板金一面凹陷，而足以生損害於
    甲○○。
二、案經甲○○訴由台灣台南地方法院檢察署檢察官偵查起訴。
      理      由
一、訊據上訴人即被告丙○固不否認伊有於右揭時地辱罵告訴人甲○○前開言詞之事
    實，惟彼三人均矢口否認有何涉犯公然侮辱、毀損等犯行，被告丙○辯稱：伊係
    因於神明喜慶時，沒有邀請告訴人來，告訴人不時到伊住處辱罵伊，期間長達三
    、四十日之久，到了最後，伊忍不住才予以回罵云云；上訴人即被告丁○○及戊○○則均辯稱：當天只是要去找告訴人理論，而告訴人不肯開門，伊等並未毀損
    告訴人之大門及車輛，況當日告訴人有報警並有三名警員前來現場處理，如伊等
    果有毀損犯行，何以警員全部未予處理或拍照存證，反而告訴伊等「沒事了，可
    以離開」等語，故告訴人所提出之現場照片顯係其事後自己偽造云云。
二、經查：
（一）被告三人之上開犯行，業據現場目擊之告訴人於警、偵訊及原審審理時指訴歷
      歷，並提出被毀損之照片五張附卷可證，其中關於被告丙○於八十九年十一月
      十四日下午先後於公眾得出入場所辱罵告訴人之事實，亦核與目擊證人張永一
      、告訴人之女黃品綸等人於檢察官偵訊之證述情節相符（見偵查卷第二十九頁
      背面、第三十頁背面），並有現場錄音帶二捲在卷可稽，而被告丙○先於檢察
      官偵訊之初否認有何辱罵告訴人之行為（偵查卷第二十六頁），繼之於原審審
      理後改稱：因告訴人先前罵伊，所以伊才回罵云云，而後又另稱：當時雙方係
      在互罵云云，則其先後翻異其供述，已難採信，況縱認告訴人先前曾辱罵過被
      告丙○，則於被告丙○攜同其二子（即被告丁○○、戊○○）主動前往告訴人
      住處自稱是要與告訴人「理論」之際，又何曾存在現在之不法侵害？甚且還能
      以公然侮辱他人之方式作為自己正當防衛之事由？是其前開辯解要屬推諉之詞
      ，洵無足取。
（二）次查，被告丁○○、戊○○毀損告訴人前揭物品部分，告訴人之指訴情節，亦
      核與目擊證人即告訴人女兒黃品綸之證述情節相符（見偵查卷第三十頁背面）
      ，而證人乙○○於偵訊時並證稱：現場照片係伊於接獲告訴人求救電話後立刻
      趕赴現場所拍攝，伊趕去當時警員已經在現場處理等語（見偵查卷第三十頁）
      ；另證人即據民眾報案前往現場處理之警員毛裕欽亦於原審審理時證稱：「我
      到達後，問在外之被告等人，他們說：是來找屋主。屋主可能是看到警車來，
      因此開門，向我們投訴稱：被告到他住處大吵大鬧，並毀損其車輛及大門。並
      指出車門遭毀損處。我有去查看車輛，大門部分因為天色已晚，沒有仔細查看
      。我告訴他該罪是告訴乃論，如有告訴意思，他隨時可以來派出所提出告訴，
      製作筆錄。（是否看到如照片所示的毀損情形？（提示警卷照片））車子部分
      如照片所示，大門部分沒有注意到。（其後情形如何？）被告等與屋主有在現
      場吵架，提及被騙及神靈作法等事，後來我請被告先離開，告知告訴人可以到
      派出所來提出告訴製作筆錄。等被告離開後，我才離開現場。（有無告訴被告
      等：沒有事了，可以走了？）沒有此事。我只是要防止他們繼續爭吵，所以要
      求他們要先離開。」等語（見原審卷第四十二頁、第四十三頁審判筆錄），乃
      被告戊○○、丁○○先是辯稱現場照片係事後偽造云云，隨即又辯稱現場照片
      所拍攝的是伊前往告訴人住家以前就已存在之舊傷痕，因為她的車子經常與人
      擦撞云云（均見原審前開審判筆錄），顯已相互矛盾，亦與前揭證人之證述情
      節相左，無足採信。雖被告丁○○、戊○○一再要求查證該現場照片是否偽造
      ，以及責令原審至現場勘驗車輛並查驗該車有無彼等之指紋等情，否則焉有到
      場處理警員未予拍照存證之理云云，惟查，刑法第三百五十四條之毀損罪，依
      同法第三百五十七條規定，係屬告訴乃論之罪，則司法警察在被害人清楚表明
      告訴之旨前，原本即非必主動實施其偵查權能而介入雙方之紛爭，是以司法警
      察於糾紛現場未曾拍照存證，與前開證據之證明力並無關連，更何況證人毛裕
      欽已經證述伊所見證之告訴人汽車被損壞的現場情狀確與告訴人所提現場照片
      相同，則被告稱應調查照片偽造情事，自顯無必要；其次，本件事發至今已相
      隔半年有餘，如欲回復現場事發之原貌尚不可得，又從何查驗有無被告之指紋
      ，且被告毀損之事實，已如前揭證據資料所示，乃被告強令法院為現場之勘驗
      ，亦顯無必要，併此敘明。
（三）綜上所述，本件事證明確，被告三人犯行堪以認定，應依法論科。
三、核被告丙○所為，係犯刑法第三百零九條第一項之公然侮辱罪；被告丁○○、戊○○二人所為，則均係犯刑法第三百五十四條之毀損罪。其中被告丙○先後二次
    公然侮辱之犯行，時間緊接，犯罪構成要件相同，係基於概括之犯意反覆為之，
    應依連續犯之規定論以一罪並加重其刑。而被告丁○○、戊○○等就上開毀損犯
    行間，有犯意聯絡及行為分擔，均應論共同正犯。
四、原審依據上述理由，就被告丙○部分適用刑法第五十六條、第三百零九條第一項
    ，就被告丁○○、戊○○部分適用刑法第二十八條、第三百五十四條，並各引用
    刑法第四十二條第二項，罰金罰鍰提高標準條例第一條前段、第二條，及審酌被
    告三人因與告訴人嫌隙，竟夥同前往告訴人住處與之「理論」，但因告訴人不願
    開門，除被告丙○在外叫罵外，被告丁○○、戊○○尚以毀損其物品之方式以宣
    洩其怒氣，併渠等犯罪之手段、對告訴人所生損害、其品行智識程度、與告訴人
    平日關係不佳、犯罪後亦無悔過之意等一切情狀，分別科處丙○罰金貳仟元，丁○○、戊○○各科處罰金肆仟元，並諭知易服勞役之折算標準。認事用法，核無
    違誤，量刑亦稱適當，被告等上訴否認犯罪及檢察官上訴指摘原判決量刑過輕，
    均無理由，應予駁回。
據上論結，應依刑事訴訟法第三百六十八條，判決如主文。
本案經檢察官許仲瑩到庭執行職務。
中    華    民    國      九十      年        十      月     三十一     日
                                  臺灣高等法院臺南分院刑事第四庭
                                      審判長法官  陳    義    仲
                                            法官  蔡    崇    義
                                            法官  徐    財    福
右正本證明與原本無異。
不得上訴。
                                      法院書記官  王    全    龍
中    華    民    國      九十      年        十一      月     一       日
附錄法條：
刑法第三百零九條第一項：公然侮辱人者，處拘役或三百元以下罰金。
刑法第三百五十四條：毀棄、損壞前二條以外之他人之物或令致不堪用，足以生損害
                    於公眾或他人者，處二年以下有期徒刑、拘役或五百元以下罰
                    金。


司法院資訊處製作；財團法人民間司法改革基金會備份。
